【裁判字號】    88,上訴,3305
【裁判日期】    890411
【裁判案由】    懲治盜匪條例等
【裁判全文】
臺灣高等法院刑事判決                  八十八年度上訴字第三三五號
    上  訴  人
    即  被  告  辛○○
                丙○○
    共      同
    指定辯護人  本院甲○辯護人
右上訴人因懲治盜匪條例等案件，不服臺灣桃園地方法院八十八年度訴字第三八三號
，中華民國八十八年五月十二日第一審判決（起訴案號：臺灣桃園地方法院檢察署八
十八年度偵字第一六一二號）提起上訴，本院判決如左：
    主      文
原判決撤銷。
辛○○、丙○○共同連續意圖為自己不法所有，以強暴、脅迫致使不能抗拒而取他人
之物，辛○○處有期徒刑拾伍年，褫奪公權捌年，丙○○處有期徒刑拾肆年，褫奪公
權柒年。
扣案之玩具手槍貳支、短西瓜刀貳支、安全帽頂、黃色膠帶肆捲均沒收。
    事      實
一、辛○○曾因盜匪案件，經本院於民國八十年八月六日以八十年度上更一字第二五
    五號判處有期徒刑十四年，復經最高法院於八十年十月二十四日以八十年度臺上
    字第四九六四號判決上訴駁回確定，而於八十四年十二月三十日假釋並交付保護
    管束。丙○○前曾因盜匪案件，經本院於八十年九月二十日以八十年度上更一字
    第二二Ｏ號判處有期徒刑十二年，復經最高法院於八十年十二月二十七日以八十
    年度臺上字第六一Ｏ六號判決上訴駁回確定，而於八十四年三月二十八日假釋並
    交付保護管束。均不知悔改，辛○○、丙○○、范運發（另行併辦中）及張定達
    （已死亡）等人，均因曾犯案，致找工作不易，又耽於玩樂不敷所需，竟或二人
    或三人共同意圖為自己不法所有之犯意聯絡，並基於概括犯意，先（一）於八十
    七年十月十九日十時許，辛○○夥同張定達，由辛○○騎機車載張定達，在桃園
    縣中壢市○○○路○段一四一巷口大眾銀行中壢分行附近，見劉琳由大眾銀行出
    來越過馬路，認有機可乘，由張定達從後重擊劉琳後腦，使其昏倒，致使其不能
    抗拒，而強取其皮包一只（內有存摺簿、教學課本各一本及新台幣（下同）一千
    餘元），得手後，所得現金二人朋分花用，其餘所得之財物，即將之丟棄而滅失
    。後又由范運發提供其所有之玩具手槍二把、短西瓜刀二支、黃色膠帶四捲，分
    別：（二）於八十七年十二月一日凌晨三時許（起訴書誤載八十七年二月一日）
    ，由辛○○駕車搭載范運發、張定達，至桃園縣桃園市○○路七一號「我心亦然
    ＰＵＢ」店，見該店尚未打烊，且並無客人，有機可乘，三人即分別持西瓜刀，
    由辛○○持西瓜刀衝至櫃台押住店員陳燕萍，范運發則持西瓜刀喝令老闆賴麗美
    不要亂動等語，致其二人無法抗拒，張定達即強行取走賴麗美所有之現金一萬五
    千元、紅寶石戒指、鑽石戒指各一只，及陳燕萍所有之現金七千元，得手後三人
    駕車逃逸，所得現金三人朋分花用殆盡，二只戒指則丟棄而滅失。（三）於八十
    七年十二月二十四日二十三時十分許，辛○○夥同范運發、丙○○，進入桃園縣
    八德市○○路七號乙○○之住宅後，由辛○○手持西瓜刀一把押住乙○○之妻，
    丙○○則持玩具手槍一把抵住乙○○，致其二人不能抗拒，范運發隨即割斷其屋
    內電話線，並強取乙○○所有之現金四萬三千元、行動電話一支、充電器一個及
    音響一台等物，得手後旋即離去。辛○○等人所得之上開財物，除音響一台已由
    被害人領回外，現金已被三人朋分花用殆盡，行動電話則由范運發於同月二十五
    日在桃園市○○路和永安路口，向不知情綽號「阿祥」之成年男子換得海洛英及
    安非他命等物施用，充電器則丟棄滅失。（四）於八十七年十二月二十五日凌晨
    四時許，辛○○夥同丙○○、范運發，預備其三人所有之安全帽各一頂，進入桃
    園縣中壢市○○街十號藍德創之住宅後，由辛○○持西瓜刀一把押住藍德創，丙○○、范運發則各戴安全帽，分持西瓜刀及玩具手槍抵住藍德創之妻葉玉蘭，致
    其二人不能抗拒，丙○○即至二、三、四樓搜括財物，共計搶得現金八萬元、行
    動電話二支，得手後即騎乘機車離去。辛○○、丙○○、范運發所得之上開財物
    ，其現金已被二人朋分花用殆盡，行動電話則由范運發於次日在桃園市○○路和
    永安路口，向不知情綽號「阿祥」之成年男子換得海洛英及安非他命施用。（五
    ）於八十八年一月十九日二十時二十分許，辛○○夥同范運發、丙○○，進入桃
    園縣中壢市○○里○鄰○○路五九八號己○○住處後，僅己○○及兩小孩在家，
    遂將其鐵門拉下並割斷電話線，辛○○、丙○○各持西瓜刀一把，范運發則持玩
    具手槍一把，喝令己○○把金錢及金鍊子交出，如不從者，將對其在場之小孩不
    利，並將兩小孩關進廁所，致使己○○不能抗拒，而使己○○交出現金一萬六千
    餘元、金項鍊一條、ＣＤ隨身聽一台、望遠鏡兩台，得手後將項鍊典當於中壢市
    之不知情之某銀樓，現金除三千三百元於事後由被害人領回外，其餘則三人已朋
    分花用殆盡，另ＣＤ隨身聽一台、望遠鏡兩台亦事後由被害人領回。（六）於八
    十八年一月二十二日二十三時三十分許，丙○○夥同范運發，至桃園縣中壢市○○○路九四號永傳通訊行，見該店尚未打烊，並無客人，有機可乘，由范運發持
    玩具手槍一把、丙○○則持西瓜刀一支，將戊○○押住，並帶至儲藏室喝令其蹲
    下，隨即以膠帶矇住其雙眼，致其不能抗拒後，在戊○○身上及該店內搜括財物
    ，共搶得現金一萬四千一百元、尾鑽、翡翠、勞力士手錶各一只、行動電話三支
    ，行動電話電池九個、行動電話外殼五個遠傳易付卡二張、行動電話耳機線九二
    八型、八九Ｏ型各一大包、電話配備ＥＲ三八八旅充線一個、電話配備車座夾一
    個、八九Ｏ型皮套一個、美金一元。丙○○、范運發所得之上開財物，現金部分
    已由二人朋分花用殆盡，尾鑽、翡翠、勞力士手錶則丟棄滅失，另行動電話三支
    、行動電話外殼五個、行動電話電池一個、電話配備ＥＲ三八八旅充線一個、電
    話配備車座夾一個、行動電話耳機線六小包、八九Ｏ型皮套一個，均由被害人領
    回。（七）於八十八年一月二十六日晚上十時三十分許，丙○○夥同辛○○、范
    運發，由辛○○駕駛Ｖ四－七九五九號自用小客車搭載范運發、丙○○，由中壢
    沿台一線行駛尋找目標，至新竹縣竹北市○○○路一六Ｏ號之神腦國際元鴻連鎖
    店時，三人一同下車，進入該店佯稱購買行動電話配件，由范運發持玩具手槍一
    支抵住店長丁○○，分由丙○○、辛○○各持西瓜刀一把押住店員庚○○，並將
    丁○○、庚○○押至小客廳，而由丙○○以膠帶綁住庚○○雙手，喝令其二人好
    好配合，否則會對其二人不利，致丁○○、庚○○不能抗拒後，旋由范運發強取
    丁○○、庚○○身上之財物，由辛○○、范運發搜刮店內財物，共計搶得現金六
    千元、金融卡三張、信用卡三張、身分證一張、駕照各一張、行動電話二十三支
    （（其中摩托羅拉廠牌ＣＤ九二八型一支為庚○○所有）、充電器九具、行動電
    話皮套五個、電池三個、天線六支、行動電話夾一個及網上通一台等物，得手後
    旋即駕車離去，所得財物由三人均分，並除現金已由三人朋分花用殆盡及金融卡
    、信用卡、身分證及駕照等物遭丟棄而滅失外，其餘之物均由被害人丁○○及庚○○各別領回。嗣於八十八年一月二十八日四時許，在桃園縣中壢市○○路附近
    停放之車號ＫＲ－Ｏ二二Ｏ號廂型車上，查獲丙○○，並扣得玩具手槍二把、短
    西瓜刀二支、安全帽三頂、黃色膠帶四捲，又於同日五時三十分許，循線分別在
    桃園縣中壢市○○路○段三七巷四六號及中壢市○○路同安大廈二樓查獲辛○○
    及范運發。
二、案經新竹縣警察局竹北分局報請臺灣桃園地方法院檢察署檢察官偵查起訴。
    理      由
一、訊據上訴人即被告辛○○對右揭事實欄一（二）、（三）、（四）、（五）、（
    七）之事實及上訴人即被告丙○○對右揭事實欄一（三）、（五）、（六）、（
    七）所載之事實，均供承不諱，核與被害人賴麗美、陳燕萍、乙○○、藍德創、
    己○○、戊○○、丁○○及庚○○指述情節大致相符，復有贓物領據五紙附卷，
    及玩具手槍二把、短西瓜刀二支、安全帽三頂、黃色膠帶四捲扣案可稽，被告辛○○、丙○○上開犯行，均堪認定。
二、又訊據被告辛○○固坦承有參與右揭事實欄一、（一）之犯行，惟辯稱：係因拉
    扯被害人之皮包，被害人自己因而跌倒，伊並未重擊被害人頭部云云。惟查，右
    揭事實欄一（一）之強盜事實，業據被告辛○○於檢察官偵查中供承不諱（八十
    八年三月十二日之訊問筆錄），另被害人劉琳於警訊時指述：「伊於八十七年十
    月十九日上午十時左右，至中壢市大眾銀行中壢分行整理存摺簿，後走出大門越
    過馬路欲返回中壢高商，路經中壢市○○○路○段一四一巷口時，聽到後方有摩
    托車聲駛近，後我後腦即遭歹徒重擊昏倒，經附近民眾報警送醫。」等語，再參
    以被害人身為教師，對事物描述之能力，應較一般人為高，況被害人與被告又無
    任何仇隙，且被害人於警訊中更指稱因為歹徒從後方將伊擊昏，所以伊無法指認
    ，益徵被害人指述並未為任何之偏頗，被告辛○○上開所辯，只是避重就輕之詞
    ，不足採信。
三、又訊據被告丙○○矢口否認有右揭事實一（四）之強盜犯行，辯稱：這一次強盜
    犯行，我沒有參加云云。惟查右揭事實一（四）之強盜犯行，被告丙○○確有參
    加，且當時係持西瓜刀及戴安全帽等情，業據共同被告辛○○、范運發於警訊時
    供述明確，被害人藍德創於警訊時亦堅稱強劫者為三人，足證共同被告辛○○、
    范運發所供非虛，並有作案用之玩具手槍、西瓜刀、安全帽等扣案可稽，自得採
    為被告丙○○犯罪之證據，被告丙○○上開辯解，只是卸責之詞，不足採信。
四、核被告辛○○所犯事實欄一（一）、（二）、（三）、（四）、（五）、（七）
    之行為，係犯懲治盜匪條例第五條第一項第一款之強盜罪；被告丙○○所犯事實
    欄一（三）、（四）、（五）、（六）、（七）行為，係犯懲治盜匪條例第五條
    第一項第一款之強盜罪。被告辛○○、丙○○與范運發就所犯事實欄一（三）、
    （五）、（七）之強盜犯行、被告辛○○與范運發、張定達就所犯事實欄一（二
    ）之強盜犯行、被告辛○○與張定達就犯罪事實欄一（一）、被告辛○○、丙○○與范運發就所犯事實欄一（四）之強盜犯行及被告丙○○與范運發所犯事實欄
    一（六）之強盜犯行，有犯意聯絡及行為分擔，為共同正犯。又被告辛○○六次
    強盜犯行、丙○○五次強盜犯行，均時間緊接，犯罪構成要件相同，顯係基於概
    括犯意為之，均成立連續犯，均就情節較重之事實欄一（七）之以強暴、脅迫致
    使不能抗拒而取他人之物，論以強盜一罪，但因強盜罪法定本刑為無期徒刑部分
    依法不得加重，故僅就法定刑為有期徒刑部分依法加重其刑。另被告辛○○所犯
    事實欄一（二）、（七）之行為及丙○○所犯事實欄一（七）之行為，均係以一
    個共同強盜行為、同時侵害二人法益，為想像競合犯，均應從一重處斷。又被告
    丙○○所犯事實一（四）之犯行，檢察官雖未起訴，惟與已起訴部分，有連續犯
    裁判上一罪之關係，本院自得併予審理。又被告等共同強劫被害人己○○之財物
    ，脅迫己○○將金錢及金鍊子交出，如不從將對同時在場之小孩不利，並將兩小
    孩關進廁所，其非法剝奪己○○二小孩之行動自由部分，因該二小孩與己○○係
    同時在場，被告等將二小孩關進廁所係對己○○施脅迫之手段，則該妨害自由部
    分，自應包含於強盜之脅迫行為中，自不再論以妨害自由罪，併此敘明。
五、原審予被告等論罪科刑，固非無見，惟查原判決漏未認定被告丙○○參與右揭事
    實一（四）之犯行，並認被告等事實一（五）部分另成立刑法第三百零二條第一
    項之私行拘禁罪，自有未合，且原判決宣告沒收之安全帽三頂，並未認定係何人
    所有，及如何供犯罪或預備之物，亦有未當，被告等上訴意旨指摘原判決量刑過
    重，雖無不足，惟原判決既有上開可議之處，自屬無可維持，應由本院將之撤銷
    改判。。爰審酌被告二人均年輕力壯，竟不思以正途賺取報酬，因耽於玩樂不敷
    所需，竟共同結夥並攜帶西瓜刀等利器作為犯案工具強劫商店、住家，對社會治
    安構成重大之威脅，造成人心對治安敗壞之恐懼，且其等於作案時分以西瓜刀等
    利器強行抵住被害人，更對被害人一生造成難以磨滅之傷害，惡性不輕，並分別
    審酌被告二人之素行、犯案之手段、次數及犯罪後尚知悔悟等一切情狀，各量處
    如主文第二項所示之刑。並依其犯罪之性質認均有宣告褫奪公權之必要，爰諭知
    被告辛○○褫奪公權八年，被告丙○○褫奪公權柒年，以示懲儆。
六、扣案之玩具手槍二把、短西瓜刀二支、黃色膠帶四捲，為被告丙○○所有，並均
    為其等供犯罪所用之物，業據被告等供承在卷，爰依刑法第三十八條第一項第二
    款之規定宣告沒收。又安全帽三頂係被告等與范運發所有，其中二頂係供犯罪所
    用之物，另一頂為預備供犯罪所用之物（如事實一（四）所載），均予宣告沒收
    。另扣案之棒球棍二支、水果刀一支、黑色頭套二頂、工具扳手五支、彎刀一支
    及長西瓜刀二支，共同被告等均未曾用以供本件犯罪之用，亦查無其他證據可證
    明該等器物為被告供犯罪所用或預備之物，爰均不併為沒收之諭知，附此敘明。
七、末查被告等所搶得之財物，現金業已花費殆盡，其他財物或已遭被告等丟棄而滅
    失，或已持向不知情之他人典當或交換，均已不存在，均不為發還之諭知，至其
    餘之物則已發還各被害人乙○○、戊○○、己○○、庚○○、丁○○，業據被害
    人乙○○、戊○○、己○○、庚○○、丁○○陳述在卷，另有贓物領據五紙附卷
    可稽，爰不另為發還之諭知，併此敘明。
據上論斷，應依刑事訴訟法第三百六十九條第一項前段、第三百六十四條、第二百九
十九條第一項前段、懲治盜匪條例第五條第一項第一款、第八條，刑法第二十八條、
第五十六條、第五十五條、第三十七條第二項、第三十八條第一項第二款，判決如主
文。
本案經檢察官林永義到庭執行職務。
中     華     民     國    八十九   年       四       月      十一      日
                             臺灣高等法院刑事第十五庭
                                 審判長法  官  房  阿  生
                                       法  官  莊  明  彰
                                       法  官  胡  泉  田
右正本證明與原本無異。
如不服本判決應於收受送達後十日內向本院提出上訴書狀，其未敘述上訴之理由者並
得於提起上訴後十日內向本院補提理由書（均須按他造當事人之人數附繕本）。
                                       書記官  葉  國  乾
中     華     民     國    八十九   年       四       月      十二      日
附錄：本案論罪科刑法條全文
懲治盜匪條例第五條第一項第一款
有左列行為之一者，處無期徒刑或七年以上有期徒刑：
一、意圖為自己或第三人不法所有，以強暴、脅迫、藥劑、催眠術或他法，致使不能
    抗拒，而取他人之物或使其交付者。


司法院資訊處製作；財團法人民間司法改革基金會備份。
